# 关于项目合作能否合并报表的有关问题

提问人：sun690214 时间：2015-05-09 11:39:34
A与B联合参与一项EPC项目投标中标。A想参与，但资质不够，B有资质但无足够的实力。A与B达成协议，以B的名义参与，工程设计并与A共同实施工程施工管理，B获取设计费以及工程管理费，B负责开发票给业主方，A负责组织项目运作资金，承担项目收益和损失。问：A能否将该业务合并会计报表？

回答人：chenyiwei
是否设立EPC项目公司，A与B共同出资？该项目公司的治理结构情况和收益分配原则如何？ 如果不设立单独项目公司的，还要考虑2014 年修订后的合并报表准则中新增的“单独主体”概念的可能影响。

提问人：sun690214 时间：2015-05-11 10:15:07
不成立公司。由A出资，B主要负责设计，并与A共同负责项目实施。B的收益是设计费以及工程管理费。A获得剩余收益。我查了以下资料，关于SPE合并，对于SPE具体干什么没有约束，关键在于是否控制？不知我的想法对吗？谢谢杨老师。

回答人：chenyiwei
如果该合作项目系在A的法人框架内进行，则你说的情况下，A应将该合作项目的收入、成本完整纳入其报表，支付给B的设计费、管理费等计入项目成本。

提问人：sun690214 时间：2015-05-11 17:51:42
sorry，陈老师，我弄错您的姓。现在的问题是B开具发票。A只是幕后出资和控制人。A无法将收入和成本直接纳入A的报表。所以看看使用合并的模式。

回答人：chenyiwei
这个问题比较麻烦，因为是在B的法人框架内实施该项目，但从合并报表准则的“单独主体”概念来看，该项目本身与B的其他资产和负债没有完全风险隔离，不构成“单独主体”，所以要纳入A的合并报表难度较大。

提问人：sun690214 时间：2015-05-11 18:13:47
A和B会单独成立一个专门的项目部，独立核算。

回答人：chenyiwei
即使单独设置项目部，单独设置银行帐户和会计核算账套，项目部也不构成可以单独评价控制权问题的“单独主体”。这个问题会比较麻烦。

提问人：sun690214 时间：2015-05-12 20:13:58
本项目中B其实是不承担风险的。B的收益十分明确。如果双方成立项目合作公司，B本身也不用投资。从本质上看是否成立公司不影响风险的分割。

回答人：chenyiwei
但项目在B的体内运作，B的其他来源的风险与该项目的风险和报酬之间无法实现完全隔离，导致该项目不能作为单独主体。这是这个问题的难点。

提问人：sun690214 时间：2015-05-13 07:54:17
陈老师您好，非常感谢您的指导，A与B有明确的合作条款，摘清该项目与B的其他风险的纠葛，只是用B的名义实施运作项目，如果A无法合并报表，在该项目中A又如何真实体现其营收？看看国际准则，对SPE的合并好像重点在控制，并定义控制。而非独立。谢谢

回答人：chenyiwei
这个问题的关键点是：这个在B体内运作的项目是否构成可以单独判断其控制权的“单独主体”？请注意要查阅最新的IFRS 10，不要再看IAS 27和SIC-12。

提问人：sun690214 时间：2015-05-21 10:21:40
陈老师您好，现行的会计合并报表规定中，被合并的部分（会计主体）一定要求是法人企业吗?

回答人：chenyiwei
不一定是法人。也可以是：法律法规承认其独立性的主体，如基金、资产管理计划等；法人主体内符合“单独主体”定义和判断标准的组成部分。但“单独主体”在实务中非常少见。

提问人：sun690214 时间：2015-05-23 08:17:41
陈老师，您好，我仔细的看了一下您推荐的IFRS10等资料，以及SPE等概念以及我国的现行会计制度条例，觉得有些想法和您交流。
1.IFRS10中investee取代spe概念意在包含更为宽泛，未可预测的特殊情况。而SPE概念中本身对于Entity就不分主体的性质。2.合并的实质是风险额充分体现和实际业务的实事求是的反映。 3 合并的条件是控制和影响的力量（power）。结合三点和中国现行的合并规定，我觉得这应该合并。另外这样的项目（EPC总包）总额往往上亿和几十亿。谢谢您的指导。

回答人：chenyiwei
事实上可能是有控制权的，但受到“单独主体”概念的制约，可能难以实现一般意义上的合并。可能只能在报表上作为一个单行项目反映在其权益和损益中的份额。